【裁判字號】    94,交訴,49
【裁判日期】    950630
【裁判案由】    殺人未遂等
【裁判全文】
臺灣臺北地方法院刑事判決              94年度交訴字第49號
公  訴  人  臺灣臺北地方法院檢察署檢察官
被      告  壬○○
            甲○○
上列被告等因傷害等案件，經檢察官提起公訴（九十四年度偵字
第一七六二、四二四四、一一九一○號），經本院判決如下：
    主  文
壬○○被訴妨害公務部分，無罪。
壬○○、甲○○被訴傷害部分，均公訴不受理。
    理  由
壹、公訴意旨略以：告訴人兼被告己○○於九十三年九月二十九
    日凌晨一、二時許，在臺北市萬華區○○○道二七四號友人
    甲○○開設之檳榔攤前烤肉、飲酒時，因細故與在場不認識
    之人發生口角，旋搭乘計程車返回臺北市○○區○○路二段
    九六巷二二號一樓住處，基於殺人之概括犯意，於不能安全
    駕駛動力交通工具之狀態下，駕駛車號ＤＮ—○三二三號自
    用小客車搭載告訴人兼被告庚○○返回前開檳榔攤，衝撞在
    場飲酒、烤肉之人，致乙○○受有左脛骨骨折之傷害，又告
    訴人兼被告己○○因駕車衝撞人行道上停放之機車，致該車
    左側撞擊路旁路電桿無法前進而呈停止狀況後，其復與告訴
    人兼被告庚○○下車分持不明刀械砍殺被告甲○○、丙○○
    、戊○○、壬○○、及友人彭鈞鈺及其他在場之人（被告己○○、庚○○、丙○○、戊○○部分另行審理），此時，被
    告甲○○、丙○○、戊○○、壬○○與其餘十數位真實姓名
    年籍不詳之人，亦均基於普通傷害之犯意，分持木製桌椅與
    告訴人兼被告己○○、庚○○相互鬥毆，因而致告訴人兼被
    告己○○受有頭頂部裂傷（約長一公分）、鼻部擦傷及裂傷
    （約長一‧五公分）、右臉頰部線狀擦傷（約長二公分）、
    左肩部皮下瘀血、背部擦傷、右膝部線狀擦傷（約長五公分
    ）等傷害；告訴人兼被告庚○○受有頭頂頭皮裂傷（四×○
    ‧五×○‧三公分）、左肘瘀腫（一二×一○公分）、左上
    臂瘀傷（四×三公分）、左上臂擦傷（五×○‧二公分）、
    左前臂瘀傷（二×○‧五公分）、左前臂擦傷二處（四×○
    ‧二公分、一×○‧二公分）、右前臂瘀傷二處（三×一公
    分、十一×一公分）、右前臂擦傷二處（一×○‧二公分、
    八×○‧二公分）、前胸瘀傷五處（一×○‧五公分、三×
    ○‧五公分、三×○‧五公分、五×○‧五公分、六×○‧
    五公分）、背部瘀傷二處（一八×一‧五公分、一二×五公
    分）。嗣承辦員警即呼叫巡邏員警丁○○、辛○○前往臺北
    市○○區○○路二段九六巷二二號一樓將庚○○帶返警局接
    受偵訊，詎壬○○（原起訴書誤載甲○○，業經公訴蒞庭檢
    察官於九十五年六月十九日庭訊中更正）竟承續前揭傷害之
    犯意，夥同真實姓名年籍不詳綽號「昌哥」、「國龍」之成
    年男子，前往告訴人兼被告庚○○前揭住處前，共同分持棍
    棒毆打告訴人兼被告庚○○，以此強暴方式妨害員警執行公
    務，直至警員辛○○為控制現場而拔槍拉滑套，員警丁○○
    亦同時呼叫另三名員警前來支援，始順利將庚○○帶返警局
    接受偵訊，並循線查悉上情，因認被告壬○○、甲○○均涉
    犯刑法第二百七十七條第一項之普通傷害罪嫌，另被告壬○○再涉犯刑法第一百三十五條第二項之妨害公務罪嫌等語。
貳、被告壬○○被訴妨害公務部分：
  一、被告未經審判證明有罪確定前，推定其為無罪。犯罪事實
      應依證據認定之，無證據不得認定犯罪事實；復不能證明
      被告犯罪或其行為不罰者，應諭知無罪之判決，刑事訴訟
      法第一百五十四條、刑事訴訟法第三百零一條第一項分別
      定有明文。又認定不利於被告之事實，需依積極證據，茍
      積極證據不足為不利於被告事實之認定時，即應為有利於
      被告之認定，更不必有何有利之證據，最高法院三十年上
      字第八一六號判例可資參照，再被告所提出之證據縱屬不
      實，仍不可因被告所辯不可採或所提之證據不實，即認被
      告犯罪，仍應有足以認定被告有罪之積極證據，以為定罪
      之依據。
  二、公訴人認被告壬○○涉有妨害公務罪嫌無非係以：前揭事
      實業經告訴人兼被告庚○○指訴綦詳，並經證人即現場員
      警丁○○、辛○○到院證述明確，且有告訴人兼被告庚○○至臺北市立和平醫院就診之診斷證明書在卷可稽等為主
      要論據。
  三、訊據被告壬○○就於前揭時地員警欲將告訴人兼被告庚○○帶同至警局時亦於現場等情固坦承不諱，然堅詞否認有
      何妨害公務之犯行，而以：伊雖欲至郭宅尋庚○○等人理
      論，惟到達郭宅現場時，員警已經完全控制現場，並未見
      任何員警遭毆打、或言語肢體衝突之情形等語置辯。經查
      ：
    (一)臺北市政府警察局萬華分局警備隊員警丁○○、辛○○於
      前揭時間，經指派至臺北市○○區○○路二段九六巷二二
      號執行強制帶同告訴人兼被告庚○○至臺北市政府警察局
      萬華分局大理派出所之勤務時，遭現場多人持木棍為武器
      攻擊毆打，阻止員警執行勤務，直至員警辛○○拉槍機示
      意，並請求增派支援始為停止等事實，業據證人即員警丁○○、辛○○於本院證述明確，且證人即告訴人兼被告庚○○亦於警訊、偵查中指訴：於員警欲帶同至警局時，即
      遭多人持木棒圍毆，將伊左手打至骨折、頭部受傷等語（
      見偵二卷第三五頁、第三八頁），並有臺北市立和平醫院
      診斷證明書在卷可稽，上開事實堪以認定。
    (二)惟就該時持棍棒、或徒手圍毆，阻止員警執行勤務者究為
      何人乙節：
      1.證人丁○○於本院具結證稱：因遭毆打時天色很暗、又
        背對行為人，不知何人動手，但有感覺遭人持棍棒毆打
        ，並無遭徒手毆打之感覺，而轉身後雖見壬○○站立於
        現場，惟壬○○距現場有一段距離約三公尺之遠，且手
        上並無拿任何東西，於偵查中雖曾指認壬○○，但真意
        係不能確認等語明確（見本院九十五年六月十九日筆錄
        第四、五頁）；
      2.復證人辛○○亦證稱：現場欲將庚○○帶上車時，同時
        有五人以上持棍棒由各個角度圍上針對庚○○毆打，伊
        等為保護庚○○也有被打，但因現場燈光實在昏暗、又
        為保護庚○○，故無法指認任何人等語（見本院九十五
        年五月一日筆錄第三至五頁）；
      3.而告訴人兼庚○○雖曾於警訊中指訴被告壬○○為在場
        毆打之人為壬○○（見偵二卷第三九頁，另於偵查中九
        十四年四月十五日之指認，因未為具結，依據刑事訴訟
        法第一百五十八條之三規定，不具證據能力，併此敘明
        ），然均無法明確指稱其確實毆打情節；後證人庚○○
        又於本院已改證稱：伊一出門即遭毆打，員警有將伊頭
        護住，故視線僅往下方無法見及他人，而遭打後，又趕
        忙返家，連員警遭攻擊之經過均未見及等語（見本院九
        十五年五月一日筆錄第六頁），而以其於本院證述「因
        為員警護住、包圍故視線朝下」情節，方與前揭證人辛○○、丁○○證稱：員警強力護住庚○○等情相合，復
        參以告訴人兼庚○○於警訊指訴時，因本身因同日先前
        於檳榔攤之互毆部分遭刑事訴追，為求報復其餘毆打之
        人、或之後與他人談判之籌碼，自以其後於本院具結後
        、且與其餘證人證述相合之指證為可採，故告訴人兼庚○○亦無法為不利於被告壬○○之指認。
      4.是以證人辛○○均無法指認被告壬○○，而證人丁○○
        亦僅能指認被告壬○○在場，然能確認被告壬○○並未
        持棍棒，而與被告壬○○所陳相合，至證人庚○○之不
        利指訴已於本院反覆存有瑕疵，則無法據此瑕疵指述認
        定被告壬○○「持棒」毆打、阻止員警執行勤務等情。
    (三)況以本件屬突然之偶發事件，難認有事前謀議，復因確實
      持棒毆打之人不明、亦無證據顯示被告與真實持棒毆打者
      有何互動，則亦無法認定被告壬○○與確實持棒毆打者由
      何於現場之犯意聯絡，難認有共犯結構。
  四、綜上，被告壬○○雖於員警帶同告訴人兼被告庚○○至警
      局時，於郭宅現場，然並無任何積極證據顯示曾經持任何
      棍棒武器、甚或徒手毆打員警、阻止員警執行公務，故無
      何行為之參與，而因其他參與本件行為者不明，亦無法認
      定被告與渠等有犯意之聯絡、或行為之分擔，此外，復查
      無其他積極證據可佐被告壬○○有妨害公務之事實揆之首
      揭說明，爰諭知被告壬○○無罪之判決。
貳、被告壬○○、甲○○被訴傷害部分：
  一、按告訴乃論之罪，告訴人於第一審辯論終結前得撤回其告
      訴，又告訴經撤回者，應諭知不受理之判決，刑事訴訟法
      第二百三十八條第一項、第三百零三條第三款定有明文。
  二、查本件告訴人兼被告己○○、庚○○二人告訴被告壬○○
      、甲○○傷害案件，起訴書認被告壬○○、甲○○均係犯
      刑法第二百七十七條第一項之傷害罪，依同法第二百八十
      七條前段之規定，須告訴乃論。茲據告訴人兼被告己○○
      、庚○○於本院九十五年五月一日庭訊中當庭表明撤回告
      訴之意思，有該日審判筆錄在卷可稽，依照上開說明，被
      告壬○○、甲○○被訴傷害部分，自應為諭知不受理之判
      決。
據上論斷，應依刑事訴訟法第三百零一條、第三百零三條第三款
判決如主文。
本案經檢察官張志全到庭執行職務
中    華    民    國    95    年    6     月    30    日
                  刑事第四庭  審判長法  官  劉慧芬
                                    法  官  黎惠萍
                                    法  官  郭惠玲
如不服本判決，應於判決送達後十日內向本院提出上訴狀（應抄
附繕本）。告訴人或被害人如對於本判決不服者，應具備理由請
求檢察官上訴，其上訴期間之計算係以檢察官收受判決正本之日
期為準。
上正本證明與原本無異。
                                    書記官  鄭雅文
中    華    民    國    95    年    7     月    3     日


司法院資訊處製作；財團法人民間司法改革基金會備份。
